【裁判字號】    98,交抗,1230
【裁判日期】    981216
【裁判案由】    聲明異議
【裁判全文】
臺灣高等法院臺中分院刑事裁定        98年度交抗字第1230號
抗  告  人
即受處分人  中國聯合機車租賃有限公司逢甲分公司
法定代表人    羅豊閎
上列抗告人因違反道路交通管理處罰條例之聲明異議案件，不服
臺灣臺中地方法院中華民國98年11月9日98年度交聲字第4170號
裁定，提起抗告，本院裁定如下：
    主  文
抗告駁回。
    理  由
一、抗告意旨如附件抗告狀影本內容所載（如附件）。
二、原裁定意旨如附件裁定書內容所載（如附件）。
三、按受處分人不服道路交通管理處罰條例第8條主管機關所為
    之處罰，得於接到裁決書之翌日起二十日內，向管轄之地方
    法院聲明異議；又交通法庭認聲明異議不合法律上之程式或
    其異議權已經喪失者，應以裁定駁回之，但其不合法律上之
    程式可補正者，應先定期命為補正，逾期不補正者，即予駁
    回，道路交通管理處罰條例第87條第1項、道路交通案件處
    理辦法第18條分別定有明文。而上開二十日之期間乃法定不
    變期間，如遲誤該期間，法院自應以聲明異議不合法律上程
    式，且屬無從補正，裁定駁回之。次按處理違反道路交通管
    理事件，有關文書送達之程序，依行政程序法之規定，違反
    道路交通管理事件統一裁罰基準及處理細則第5條訂有明文
    ；又送達，於應受送達人之住居所、事務所或營業所為之；
    於應送達處所不獲會晤應受送達人時，得將文書付與有辨別
    事理能力之同居人、受僱人或應送達處所之接收郵件人員；
    應受送達人或其同居人、受僱人、接收郵件人員無正當理由
    拒絕收領文書時，得將文書留置於應送達處所，以為送達；
    送達，不能依前二條規定為之者，得將文書寄存送達地之地
    方自治或警察機關，並作送達通知書二份，一份黏貼於應受
    送達人住居所、事務所、營業所或其就業處所門首，另一份
    交由鄰居轉交或置於該送達處所信箱或其他適當位置，以為
    送達。前項情形，由郵政機關為送達者，得將文書寄存於送
    達地之郵政機關，行政程序法第72條第1項前段、第73條第1
    項、第3項、第74條第1項、第2項分別定有明文。
四、經查：
  (一)本件抗告人即受處分人（下稱抗告人）「中國聯合機車租賃
    有限公司」逢甲分公司所有車牌號碼LBK-408號重機車，在
    臺中縣潭子鄉○○路、雅潭路口處，因「未帶行照（禁駛）
    」之違規，為臺中縣警察局潭子分駐所員警依道路交通管理
    處罰條例第14條第2款規定舉發。抗告人未於期限內到案，
    該所遂於96年12月5日以裁監稽違字第裁61-HC0000000號裁
    決書處罰鍰新臺幣六百元整，有臺中縣警察局潭子分駐所舉
    發之中縣警交字第HC0000000號舉發違反道路交通管理事件
    通知單，以及交通部公路總局臺中區監理所臺中監理站所裁
    決之裁監稽違字第裁61-HC0000000號違反道路交通事件裁決
    書（原審卷第12、13頁）各一紙附卷可稽。
  (二)又上開違反交通事件裁決書於96年12月8日經以掛號郵寄抗
    告人設於臺中市○○區○○路2段285之7號一樓處所，因未
    獲會晤應受送達人，同時亦無受領文書之同居人、受僱人或
    接收郵件人員，而將該裁決書於96年12月8日辦理寄存送達
    於臺中市「西屯郵局」，並作送達通知書二份，一份黏貼於
    上址門首，另一份置於該址信箱或其他適當位置，以為送達
    等情，有該裁決書及送達證書各一紙（原審卷第13、14頁）
    附卷可憑，復為抗告人所不爭執，業已生合法送達之效力。
    惟本件抗告人於收受上開裁決書後，遲至98年11月2日始具
    狀提出於原處分機關聲明異議，此有聲明異議狀上公路總局
    臺中區監理所臺中市監理站之收文章可佐（原審卷第1頁）
    ，是本件聲明異議顯已逾法定期限。揆諸首揭法條之說明，
    該聲明異議並不合法。從而，原審法院以抗告人之聲明異議
    顯已逾法定期間為由，諭知本件聲明異議不合法而裁定駁回
    ，經核於法並無違誤。綜上所述，本件聲明異議程序既因逾
    期而不符合法律規定，基於程序優先於實體審理之法理，故
    無從就抗告人所稱實體上爭議為審酌，是抗告人其抗告並無
    理由，應予駁回。
五、據上論結，爰依道路交通案件處理辦法第26條、刑事訴訟法
    第412條，裁定如主文。
中    華    民    國    98    年    12    月    16    日
            刑事第三庭    審判長法  官  王  增  瑜
                                法  官  吳  進  發
                                法  官  梁  堯  銘
以上正本證明與原本無異。
不得再抗告。
                                書記官  陳  玫  伶
中    華    民    國    98    年    12    月    16    日


司法院資訊處製作；財團法人民間司法改革基金會備份。
